臺灣高等法院臺中分院刑事判決　　 　 94年度上訴字第1268號
　　上　訴　人　臺灣臺中地方法院檢察署檢察官
　　上　訴　人
　　即　被　告　甲○○
　　即　被　告　丁○○
　　共　　　同
　　指定辯護人　本院公設辯護人　己○○
上列上訴人等因被告等加重強盜案件，不服臺灣臺中地方法院94
年度訴字第677號中華民國94年5月18日第一審判決（起訴案號：
臺灣臺中地方法院檢察署94年度偵字第1346號），提起上訴，本
院判決如下：
    主  文
上訴駁回。
    事　實
一、甲○○與丁○○係朋友，緣甲○○於民國九十四年一月八日
    凌晨打電話給丁○○，向丁○○催討欠款新臺幣（下同）五
    百元，惟丁○○無力償還，甲○○遂提議行搶，丁○○允諾
    附和。二人隨即基於共同意圖為自己不法所有之概括犯意聯
    絡，由丁○○提供己有之扣案玩具手槍（不具殺傷力）一把
    ，甲○○則在臺中縣太平市○○○○路旁撿拾類似掃把斷截
    之木棍一枝（未扣案），二人均戴安全帽及口罩，再由丁○○騎乘其母張仙花所有車牌號碼ＴＦＪ－八三六號輕型機車
    搭載甲○○沿臺中縣太平市○○路往太平橋方向行駛，沿途
    尋找下手目標。於同日凌晨三時五十分許，行經臺中縣太平
    市○○路○段二二號前，發現戊○○肩背粉紅色皮包獨自行
    走於路旁，丁○○等遂騎車尾隨於後，騎至旁邊攔下戊○○
    ，由甲○○持木棍一支要求戊○○交出錢包，因戊○○動作
    較慢，丁○○遂出示扣案之玩具手槍喝令戊○○動作快一點
    ，戊○○見丁○○出示手槍，且當時天未亮而路上亦未有人
    ，因而心生畏懼，至使不能抗拒，不得不將其所有粉紅色皮
    包乙只（內含小皮包一只、現金新臺幣【下同】九百元、居
    留證、健保卡等物）交給甲○○，丁○○二人得手後，即折
    返沿臺中縣太平市○○路三段往永豐路方向行駛。復於同日
    凌晨四時許，行駛至臺中縣太平市○○路與太平路口時，發
    現丙○○單獨騎乘機車沿臺中縣太平市○○路往太平路方向
    行駛，遂尾隨騎至丙○○左側，由甲○○手持預藏之前揭木
    棍，由丁○○喝令丙○○停車，丙○○見甲○○手持木棍，
    不得不將機車停下，之後由丁○○開口要求丙○○將錢包拿
    出來，因丙○○動作較慢，丁○○又出示其置於機車開放式
    置物箱內之玩具手槍喝令丙○○動作快一點，而甲○○則持
    續持木棍擋於丙○○身後，丙○○見其等二人分持手槍及木
    棍，且當時天未亮而路上亦未有人，因而心生畏懼，至使不
    能抗拒，不得不將其皮包乙只（內含現金四百元、現金卡二
    張、信用卡五張）交給坐在機車後座之甲○○。丁○○二人
    得手後，遂將機車迴轉沿臺中縣太平市○○路行駛，沿途取
    出信用卡及現金，並將皮包、證件、木棍等物棄置於臺中縣
    太平市○○○街三二號附近竹林內。丁○○因見丙○○皮包
    內置有類似密碼之數字字條，遂提議持該強盜取得之信用卡
    及現金卡，至臺中縣太平市○○路一六０號「ＯＫ便利超商
    」內之提款機提款，惟皆無法順利提得款項。嗣於同日凌晨
    四時三十分許，在上開便利超商內當場為警查獲，並扣得其
    等所有作案用之口罩三只、安全帽一頂（經警員發還甲○○
    、丁○○二人）及玩具手槍一把等物。
二、案經戊○○訴由臺中縣警察局霧峰分局報請臺灣臺中地方法
    院檢察署檢察官偵查起訴。
    理  由
一、訊據被告甲○○、丁○○對於右開犯罪事實均坦承不諱，其
    等彼此供述情節互核相符，核與告訴人戊○○、被害人丙○○於警、偵訊時指證訴情節大致相符，並有贓物認領保管單
    、刑案現場測繪圖、現場照片、提款機交易明細、職務報告
    書等資料在卷可稽，復有其等作案用之口罩三只、安全帽一
    頂及扣案之玩具手槍一把可資佐證，足見被告自白確與事實
    相符。本件事證業臻明確，其等犯行洵堪認定。告訴人戊○○於原審九十四年五月四日審理時，雖以證人身份具結後證
    稱：案發當時伊記得是穿著黃色外套之被告甲○○拿槍指向
    伊身體，要伊將錢拿出來，伊就將皮包交給被告甲○○，當
    時另名男子是坐在機車前座拿木棍之語，與被告二人所述情
    節不符。觀被告二人迭自警、偵訊均坦承有分別持槍、木棍
    ，事後取得告訴人戊○○所有財物，並供稱由坐在後座之被
    告甲○○拿木棍，坐在前座之被告丁○○拿出扣案之玩具手
    槍，告訴人戊○○遂無反抗地將錢包主動交出之事實。而被
    告二人行搶告訴人戊○○所有財物後，相隔約十分鐘左右，
    又行搶被害人丙○○所有財物，被害人丙○○並證稱是坐後
    座的人拿木棍，坐前座的人拿槍等語。以扣案之玩具手槍係
    被告丁○○所有，本案係由被告丁○○騎乘其母親所有機車
    ，後搭載被告甲○○行搶，在行搶告訴人戊○○所有財物相
    隔十分鐘後，繼續行搶被害人丙○○所有財物，被害人丙○○尚能明確指出是坐在後座之人持木棍，前座者持槍，與被
    告二人所供相符，顯然被告二人應不致於強盜告訴人戊○○
    所有財物得手後，於行進間再交換彼此所攜帶之工具。況且
    ，告訴人戊○○僅於警詢時陳述伊於案發當日遭二名男子攔
    下並持槍命令伊交付財物，叫伊不准轉頭看他們的人，但因
    為其中一名穿著黃色外套留長髮，伊一眼就可以認出等語（
    參警卷第一二頁以下筆錄），並未明確敘述究竟坐於機車前
    後座之何人持槍，何人口出要求其交出財物，甚者亦未提及
    有人持木棍之事，且被告二人自始至終均否認案發當日被告
    丁○○所使用之扣案玩具手槍有交予被告甲○○使用，並供
    稱被告甲○○確實都拿木棍，被告丁○○都拿扣案玩具手槍
    之情，而其等迭自警、偵訊及本院審理時亦均對於在右開時
    地確實有分持木棍、手槍，先後行搶告訴人戊○○及被害人
    丙○○所有財物得手之重要待證事實均直承不諱，自無庸就
    此細節杜撰或否認之理。告訴人戊○○於原審審理時證以上
    情，稱是由被告甲○○持槍、被告丁○○持木棍一情，容有
    誤認，為本院所不採，附此敘明。
二、按刑法第三百二十一條第一項第三款之攜帶兇器竊盜罪，係
    以行為人攜帶兇器竊盜為其加重條件，此所謂兇器，其種類
    並無限制，凡客觀上足對人之生命、身體、安全構成威脅，
    具有危險性之兇器均屬之，且祇須行竊時攜帶此種具有危險
    性之兇器為已足，並不以攜帶之初有行兇之意圖為必要（最
    高法院著有七十九年度台上字第五二五三號判例意旨參照）
    。
  (一)查扣案之玩具手槍，係仿半自動手槍外型製造之玩具空氣
      手槍，以壓縮彈簧推動活塞壓縮氣體為發射動力，經檢視
      ，其彈匣處填塞不明金屬物質，惟仍可發射彈丸使用，經
      實際試射，其發射動能甚微，依現狀認不具殺傷力等情，
      有內政部警政署刑事警察局九十四年三月九日刑鑑字第０
      九四００三０七三三號槍彈鑑定書一份在卷可參。被告丁○○於案發時攜帶之上開玩具手槍雖經鑑定不具殺傷力，
      惟其外型酷似真槍，彈匣內並填充不明金屬物質，亦可發
      射彈丸使用，有相當之重量，在客觀上顯足以對人之生命
      、身體及安全構成威脅，是為兇器無誤。被告二人共同強
      盜告訴人戊○○及被害人丙○○所有財物，被告丁○○並
      攜帶上開兇器犯案，其等核均係犯刑法第三百三十條第一
      項加重強盜罪嫌（至被告甲○○雖攜帶木棍一支犯案，惟
      該木棍並未扣案，據警員張家維製作之職務報告書內亦提
      及該木棍似掃把斷截竹棒，係被告甲○○於路邊隨意拾得
      ，之後亦隨手丟置於竹林內，以致無法辨別。而刑法上所
      謂「兇器」，乃依一般社會觀念足以對人之生命、身體、
      安全構成威脅，而據有危險性之「器械」【關於「器械」
      一語，參見社會秩序維護法第六十三條第一項第一款「無
      正當理由攜帶具有殺傷力之『器械』」；及本院七十九年
      臺上字第五二五三號判例「螺絲起子為足以殺傷人生命、
      身體之『器械』」用語】，最高法院著有九十二年度台非
      字第三八號判決意旨參照。本案被告甲○○持以犯案之木
      棍乃自然界之物質，尚難謂為通常之「器械」，從而其持
      木棍強盜財物，尚難論以攜帶兇器強盜罪之「兇器」。
  (二)被告二人所具刑事準備程序狀意旨雖陳稱：被告二人所為
      應僅該當刑法第三百四十六條第一項恐嚇取財罪嫌。惟按
      刑法第三百四十六條恐嚇取財罪之恐嚇行為，係指以將來
      惡害之通知恫嚇他人而言，受恐嚇人尚有自由意志，不過
      因此而懷有恐懼之心，故與強盜罪以目前之危害脅迫他人
      ，致喪失自由意志不能抗拒者不同，迭經最高法院著有三
      十年度上字第六六八號、六十五年度台上字第一二一二號
      、六十七年度台上字第五四二號判決意旨可資參照。故上
      開二罪之區別，除在程度上不同外，尤應以被害人已否喪
      失意思自由為標準（最高法院著有六十九年度台上字第二
      二０一號、七十年度台上字第四一八二號、七十四年度台
      上字第六八六號、第五四八五號、九十一年度台上字第二
      八七號判決意旨參照）；且強盜罪之強暴、脅迫，以所施
      用威嚇之程度，客觀上足以壓抑被害人之意思，至使不能
      抗拒為已足。至施用之威嚇手段，客觀上是否足以壓抑被
      害人之意思自由，應依一般人在同一情況下，其意思自由
      是否因此受壓制為斷，不以被害人之主觀意思為準（最高
      法院亦著有八十七年度台上字第三七０五號判決意旨參照
      ）。本案告訴人戊○○於警詢時陳稱：「我當時走在永平
      路三段，而二名搶嫌以機車尾隨至永平路三段二十號前，
      將我攔下，並持槍命令我將錢及皮包給他們，並且叫我不
      准轉頭看他們的人，我當時非常害怕，為確保自身安全，
      因此將我所有之背包交付給搶匪，．．．」等語（參警卷
      第十頁筆錄）；於原審九十四年五月四日審理時，以證人
      身份具結證述：他們（指被告二人）攔伊下來後，一人拿
      出槍枝出來指著伊，但沒有接觸到伊身體，伊無法辨別是
      真是假，不敢將槍搶下來或揮開，伊非常害怕就把錢給他
      們，另一人坐在機車前座拿著木棍，沒有揮也沒有搖動，
      伊主要是看到槍就很害怕，因為他們二人是大男生，又拿
      槍及木棍，伊想不給他們錢也不行，而且伊皮包內並沒有
      多少錢，當時伊相當害怕，根本沒有想到要反抗，就交出
      皮包，也沒想過若沒有交出皮包後果會如何等語（參原審
      卷第一０八頁至第一一九頁筆錄）。被害人丙○○於警詢
      時陳稱：「我當時正從永豐路騎乘機車，剛要下班回家，
      二名歹徒在路邊攔我，要我停車，隨後騎乘機車之歹徒拿
      槍，後座歹徒拿長棍威脅我將手提袋內之皮包交給他們，
      我當時心生恐懼，便照他們指示將皮包拿給他們，隨後便
      叫我不要回頭先騎車離開。」等語（參警卷第一八頁筆錄
      ）；於偵訊時陳稱：「（當時狀況如何？）我騎摩托車，
      被告兩人騎一臺摩托車騎在我左邊，前面那一個人叫我一
      聲小姐，我轉頭過去看，我看到前座那個男的左手握著機
      車把手，右手伸直朝著地上拿一把槍，後面那個人右手拿
      著棍子伸在我身體後面，前面那男生叫我把車子停下來，
      我不知道他的槍是真槍還是假槍，我會怕，所以把車停下
      來，停下來後，那個男生叫我把錢拿出來，當時那個男生
      的槍還是拿在右手伸手指著地上。後面那個男生拿棍子擋
      在我身體後面叫我快一點，之後我就把斜包包裡面的皮夾
      拿給前面的男生，之後前面那個男生叫我不可以回頭，叫
      我趕快走，我趕快騎去太平分駐所報案。」、「（在那狀
      況有無可能對外求救？）不可能，因為大家都在睡覺，喊
      也不會有人來。」等情（參偵卷第一六頁以下筆錄）；於
      原審同日審理時以證人身份具結後證陳：案發當時被告二
      人騎乘機車到伊旁邊要伊停車，一人拿槍一人拿木棍，伊
      無法辨別是否為真槍，伊相當害怕，所以就停車，前座拿
      槍之被告楊永杰始終把槍有角度地朝地上指，後座拿木棍
      之被告甲○○則拿木棍放在伊身後之機車上，當時伊也是
      坐在機車上並未下車，伊面對二個大男人，又分別拿槍、
      木棍，根本沒有辦法抵抗，也不敢跑，怕跑後會被他們打
      死，伊雖然不知道如果不交出財物，被告會如何，但他們
      應該不可能不拿錢就離開等詞（參原審卷第九六頁至第一
      ０八頁筆錄）。觀告訴人戊○○及被害人丙○○所述上情
      ，其等二人分別為一隻身女子，在凌晨三、四時許之夜深
      人靜時刻，隻身在路旁行走或騎乘機車，突遭二名年輕男
      性之被告自後共乘機車追及，被告丁○○手持扣案之玩具
      手槍，被告甲○○則手拿木棍，分居於告訴人戊○○、被
      害人丙○○之前後，擋住其等去路，並一再喝令將錢取出
      、動作快一點，被告二人顯然以現在之不法行為加害於告
      訴人戊○○及被害人丙○○，並非單純以將來不法之惡害
      通知，自與恐嚇取財罪之構成要件不符。雖告訴人戊○○
      與被害人丙○○於被告二人喝令其等分別交出財物時，未
      加思索，隨即將身上之皮包交出，未見有積極的抵抗動作
      。惟如前所述，其等均為單身女子，獨自一人行走或騎乘
      機車於馬路上，未有其他行人或來車，被告二名男性復在
      旁分持木棍及手槍，任何人遑論是女性一見及此，莫不感
      覺害怕，顯然足以抑制告訴人戊○○及被害人丙○○之自
      由意識決定能力，而不得不將財物交付甚明。業已該當強
      盜罪「至使不能抗拒」之構成要件，被告選任辯護人認被
      告二人充其量僅該當恐嚇取財罪嫌，容有誤會。
  (三)核被告二人所為係犯刑法第三百三十條第一項加重強盜罪
      ，其等彼此間，有犯意聯絡及行為分擔，為共同正犯。其
      等先後二次犯行，時間緊接，手段相同，所犯構成要件復
      相同，顯係基於概括犯意反覆為之，為連續犯，依刑法第
      五十六條規定以一罪論，並依法加重其刑。原審適用刑法
      第二十八條、第五十六條、第三百三十條第一項加重強盜
      罪，並以本罪之法定本刑為七年以上有期徒刑，係屬重罪
      ；被告二人於案發時年方二十歲，年輕識淺，僅因為被告
      甲○○向被告丁○○索討欠款五百元未果，二人始起意犯
      案，復持玩具手槍、木棍恫嚇告訴人戊○○及被害人丙○○，犯罪動機、手段固均有不是，惟其等並未進而對告訴
      人戊○○及被害人丙○○之身體施以何種具體暴力，導致
      其等身上受有傷害，業據告訴人戊○○、被害人丙○○於
      原審審理時證述在卷，其二人強盜所得不過一千三百元，
      尚未及花用即遭警查獲並發還，告訴人戊○○及被害人丙○○所有金錢尚得以追回，並帶同警員找回其等丟棄之部
      分皮包及證件，使得告訴人戊○○及被害人丙○○損失不
      致擴大；犯後復均已與告訴人戊○○及被害人丙○○達成
      和解，賠償其等損失，徵得其等原諒，有臺中縣太平市調
      解委員會調解書及和解書各一份在卷可參；而被告二人迭
      自警、偵訊及原審訊問、行準備程序及審理時對於本案均
      予坦承不諱，頗均有悔改之意，倘逕科以法定最輕本刑猶
      嫌過重，在客觀上顯足以引起一般人之同情，情堪憫恕，
      均依刑法第五十九條規定減輕其刑，並依法先加後減之。
      復審酌被告二人所為危害社會治安，惟考以其等犯後能直
      承犯行無誤，態度良好，且已與告訴人戊○○、被害人丙○○達成和解，告訴人戊○○、被害人丙○○並表示願意
      原諒被告二人所為等一切情狀，均量處被告二人有期徒刑
      肆年，另敘明扣案之玩具手槍一把及未扣案口罩三只、安
      全帽一頂，均為被告人所有犯案所用之物，業據其等於原
      審審理時供明在卷，均依刑法第三十八條第一項第二款規
      定宣告沒收。至被告二人共同持以犯案用之木棍一支，並
      未扣案，形體不明，且據警員職務報告書載明：「．．．
      嫌犯所持之犯案棍棒（似掃把斷截竹棒）係於路邊隨手撿
      拾，犯案後亦丟棄於竹林裡，適值竹林放水時節，水深及
      腳踝不易搜尋，且犯案之竹棒與現場竹林之斷竹不易辨認
      ，經警方於現場搜尋該犯案之竹棒未獲，經詢問該二嫌正
      確之地點亦無法確認，．．．」等語，顯然被告二人犯案
      用之木棍現已無法尋得，應已滅失，爰不予宣告沒收等語
      ，經核其認事、用法及量刑尚無不當，被告上訴意旨認原
      審量刑過重云云，為無理由，應予駁回。再被告二人僅因
      清算欠款五百元，一時失慮而共同為本件犯行，手段又非
      兇殘、其等所犯二次加重強盜罪時間相距緊接僅十分鐘，
      與一般有計劃性之財產上犯罪相較，顯然其惡性較低，且
      被告二人已與被害人等達成和解並賠償其等損失，是以原
      審審酌刑法第57條所列之被告犯罪動機、手段、犯罪所生
      損害及犯罪後之態度等情節，認科以法定最輕本刑猶嫌過
      重，情堪憫恕，因而適用刑法第五十九條對被告減輕其刑
      ，尚無不當，檢察官上訴意旨認為不符法制云云，尚難採
      取，其上訴為無理由，應予駁回。
三、據上論斷，應依刑事訴訟法第三百六十八條判決如主文。
本案經檢察官乙○○到庭執行職務。
中    華    民    國    94   年     10    月    25    日
                刑事第四庭　審判長法　官　洪　耀　宗
                                  法　官　劉　登　俊
                                  法　官　陳　欣　安
上列正本證明與原本無異。
如不服本判決應於收受送達後十日內向本院提出上訴書狀，其未
敘述上訴之理由者並得於提起上訴後十日內向本院補提理由書（
均須按他造當事人之人數附繕本）。
                                  書記官　阮　正　枝
中　　華　　民　　國　　94　　年　　10　　月　　27　　日
附錄論罪科刑法條刑法第三百三十條第一項：
第  330 條  犯強盜罪而有第三百二十一條第一項各款情形之一
            者，處七年以上有期徒刑。
            前項之未遂犯罰之。
　　　　　　　　　　　　　　　　　　　　　　　　　　　Ｆ
